【裁判字號】    90,上更(一),122
【裁判日期】    900928
【裁判案由】    強盜
【裁判全文】
臺灣高等法院高雄分院刑事判決    九十年度上更(一)字第一二二號
    上  訴  人
    即  被  告  甲○○
    選任辯護人  洪天慶
右上訴人因強盜案件，不服臺灣屏東地方法院八十九年度訴字第一六二號中華民國九
十年九月十九日第一審判決（起訴案號：臺灣屏東地方法院檢察署八十九年度偵字第
九二六號），提起上訴，判決後，經最高法院發回更審，本院判決如左：
      主      文
原判決撤銷。
甲○○於夜間侵入住宅竊盜、處有期徒刑壹年。
      事      實
一、甲○○曾有竊盜、違反肅清煙毒條例及偽造文書等多次前科，其於八十四年間所
    犯偽造文書及肅清煙毒條例二罪，分別經臺灣台北地方法院判處有期徒刑三月及
    臺灣桃園地方法院判處有期徒刑三年五月，其合併執行之刑期自八十七年三月八
    日起算，應至九十年十月十四日執行完畢，其間因縮短刑期於八十六年四月十八
    日獲准假釋出獄（未構成累犯），竟仍不知安分悔改，於八十九年二月三日落後
    之下午六時四十分許，基於意圖為自己不法之所有之竊盜犯意，侵入屏東市建智
    巷十四號乙○○住處二樓房間內，竊取乙○○藏於其外套內之現款新台幣（下同
    ）二萬四千元，得手後正欲離去之際，適為返回該住處之乙○○發覺，攔住質問
    ，並夥同鄰人將之逮捕。
二、案經屏東縣警察局屏東分局移送臺灣屏東地方法院檢察署檢察官偵查起訴。
      理      由
一、訊據上訴人即被告甲○○矢口否認有右開竊盜犯行，辯稱是日伊有施用毒品，精
    神恍惚，伊走在屏東夜市，聽見有人叫伊，疑有人要追殺伊，乃拔腿逃跑，跑到
    巷內，見乙○○住處開，即跑進去躲避，當時乙○○正在打電話，見到伊，嚇
    一跳，伊有告訴他因被追殺欲暫避一下，但乙○○以其日前曾失竊二萬元，認伊
    係竊賊，但伊確未偷乙○○的錢，當天早上伊從高樹鄉農會領出二十萬元，除還
    人賭債，留供家用外，自身尚留五萬元，再扣去購買一萬四千元毒品，花費計程
    車資四百五十元，尚有三萬多元，警察在伊身上起出之三萬三千五百八十元全為
    伊所有，乃李向文警員竟認其中二萬四千元係伊向乙○○偷來，發還給乙○○，
    甚為冤枉云云。
二、惟查前揭時間乙○○住處遭被告侵入竊取二萬四千元，被告得手後於離去時，為
    乙○○與鄰人合力將之逮獲之事實，迭據被害人乙○○於警訊、檢察官偵查、原
    審及本院歷次審理時指訴綦詳，並有被告行竊現場照片八幀及被害人所立之贓物
    保領結附卷足資佐證，被告侵入被害人住處之時間，已為日落時分，亦有八十九
    年屏東地區日出日沒時刻表一紙附於卷外足憑，被告雖以因有人追殺而跑進被害
    人家躲避置辯，並於本院前審舉證人陳尚賢證明當日係陳某叫伊，使伊誤認遭追
    殺乙節，而證人陳尚賢亦附合稱案發當日其在夜市確有叫被告，被告有回頭看，
    但不知被告有無看到，其看被告一直往前跑，跑到一條巷子等語（本院上訴字卷
    第五四頁），然查被告於警訊時係稱被二個不認識的中等身材很年青的人追殺（
    警卷第二頁），嗣於本院前審則稱因伊欠陳尚賢五萬元未清償，當日在夜市聽見
    陳某叫伊，伊聽到叫伊名字，即很緊張，精神恍惚，以為要追殺伊等語（本院上
    訴字卷第五五頁），前後所辯情節已有不一，且陳尚賢為四十四年次之中年人，
    已非被告於警訊時所稱「很年輕」之二人，而證人陳尚賢與被告所述欠債五萬元
    之經過亦有不同，被告所辯為躲避追殺緊急之下而逃進被害人家中，已難置信。
    且縱當時被告係誤認有人追殺，在熱鬧夜市可高聲呼救或可就近向警察局尋求協
    助，豈有擅自進入他人家中二樓逕自躲藏之理﹖又被告當日雖確曾至金融機構提
    款二十萬元，惟先稱已還他人欠款大約十八萬元（警卷第四頁），繼之又稱係「
    早上領出來的廿萬元，處理其他債務，還給別人九萬八千元，是還賭博的錢，還
    給王家訓，我不知道他住那裏，他住在告訴人家附近，還錢時他已死亡了，我錢
    是交給王家訓表弟，自己家裡留一點，帶在身上五萬元，買了一些東西，剩下三
    萬多元。我買了毒品，但已丟掉了，我在屏東市○○○○○道賣毒品的人姓名，
    他綽號叫眼鏡或長腳或白毛仔我向他買第一級毒品，買壹萬四千元我們下午五、
    六點約在夜市電信局，我買完毒品後要去買香腸，這時我聽到有人喊我，我就跑
    到告訴人家，後來告訴人要報警，警察來時，我毒品放在褲角的暗袋，警察叫我
    把身上錢拿出來，我才想起來我身上還有毒品，我想回警察局一定會被搜身，還
    沒有去警察局時，我就趁機將毒品丟在告訴人家附近，除了買毒品外，我還有坐
    車，另外還買了一些小東西，但想不來了」等情（本院上訴卷第三六頁），顯對
    金錢之去向後交待不一且不清，若已還了十八萬元，何以身上仍有三萬餘元﹖若
    只帶五萬元出門，買毒品一萬四千元，郤無從交待毒品之去向，且與所剩金錢數
    額不符，而警員左新明亦證稱並未見被告有丟棄東西的動作，被告所辯各節，多
    所矛盾，應係狡飾之詞，難堪採信。另被告辯稱伊因不滿警員辱罵伊，乃將原先
    之筆錄撕毀，因而遭警員李向文毆打，遂又從新製作筆錄，上非惟據製作警訊筆
    錄之員警李向文所否認，亦經當時在場之被害人稱「我當時在現場，警員沒有打
    被告，只有給被告戴安全帽」等語在案，且查被告之警訊筆錄係記載被告否認竊
    盜及傷害被害人並載明被告所辯係遭人追殺而躲藏於被害人家中等情，被告於本
    院且稱第二份筆錄與第一份筆錄內容差不多，如被告有遭刑求而為不實之供述，
    警訊筆錄安未有被告坦認犯行之記載，被告所稱警訊係遭警刑求，顯與常理有悖
    ，亦難信為實在，被告犯行已臻明確。至公訴人認被告攜帶不明小型兇器行竊，
    然為被告所否認，經查，被告當場遭被害人乙○○與聞聲趕至之鄰人多人聯手制
    服，而報警查獲，若被告持有不明兇器，斷無法從容將該兇器丟棄而未能遭警搜
    出，且被害人所受傷害僅為左手小拇指割傷，傷勢非重，亦有可能於拉扯時碰觸
    尖銳物品所致，故並無證據足證被告攜帶兇器，併此明。至於被告於本院前審
    請求調閱被害人之通聯紀錄以證明當時被害人乙○○正在打電話一節，因被害人
    是否在打電話與被告有無竊取被害人財物並無直接關係，應無調查之必要，附此
    明。
三、公訴人又以被告於行竊得手後正欲離去之際，為被害人乙○○發覺，攔住被告質
    問，被告未脫免逮捕，強行衝下樓，並在樓下巷內與乙○○發生扭打拉扯，更持
    不明兇器劃傷乙○○左手小指，而當場施以強暴應負刑法第三百二十九條之準強
    盜罪責云云，公訴人認被告有為脫免逮捕而施以強暴之行為，係以被害人乙○○
    之指訴及證人郭俊宏、徐金妹之證述為其論據，惟訊據被告堅決否認有對乙○○
    施暴之事實，辯稱乙○○抓住伊後，伊即站在該處，等警察前來，約等十分鐘，
    伊並未為脫免逮捕而施暴云云，經查乙○○於警訊時因指稱被告為脫免逮捕，而
    有持兇器抵抗將伊手指劃傷之情事，然並無證據足證被告有持兇器之情事，已如
    前述，是被害人乙○○於警訊時之指訴，是否真實，已有可疑，再證人郭俊宏、
    徐金妹於警訊時因證稱有看到被告乙○○拉扯，被告以手肘撞蘇某等語，然本院
    審理時，郭俊宏則證稱：「：：我看到他們在拉扯：：被告當時應屬於被動狀態
    ，屋主（指乙○○）是主動：：」，徐金妹亦證稱：「（問：「有無看到被告用
    手打乙○○﹖」）我沒有講這句話，我只有看到他們在拉扯」等語（本院九十年
    八月三十一日筆錄），參諸證人即到場之警員於本院審理時證稱：「：：當時被
    告身上沒有外傷：：（問：「被告當場有無施用暴力行為﹖」）當時蘇某沒有講
    ：：當場蘇先生用手抓住被告手，被告站，兩手被抓而已，也沒有講說施用暴
    力」等語（本院九十年七月九日筆錄），足見證人郭俊宏、徐金妹在警訊時所述
    即有不實之處，依證人郭俊宏在本院所陳，被告當時既在被動狀態，乙○○則是
    主動狀，顯見乙○○當時係欲抓住被告，被告僅欲掙脫而已，非係主動以手肘攻
    擊乙○○，或與乙○○有扭打之情事，而行為人僅有強力排除猛拖之被動行為，
    尚難認有積極暴行而達於強暴脅迫之程度，衡以準強盜罪係以當場施以強暴脅迫
    為構成要件，則被告既無強暴脅迫之行為，即難論以準強盜罪責。
四、核被告所為，其於夜間侵入他人住宅竊盜，係犯刑法第三百二十一條第一項第一
    款之加重竊盜罪，公訴人認被告係帶兇器竊盜，為脫免逮捕，而當場施以強暴
    ，係犯刑法第二百二十九條之普通準強盜罪，即與事實不符，起訴法條應予變更
    ，原審予以論罪科刑，固非無見，然查(一)被告並無為脫免逮捕當場施以強暴之行
    為，已如前述，僅係犯夜間侵入住宅竊盜罪，原判決認被告係犯刑法第三百三十
    條之加重準強盜罪，已有違誤；(二)被告於八十四年間所犯偽造文書及肅清煙毒條
    例罪，分別經法院判處有期徒刑三月及三年五月，其合併執行之刑期自八十七年
    三月八日起算，應至九十年十月十四日執行完畢，其間因縮短刑期於八十六年四
    月十八日假釋出獄，有臺灣高等法院被告全國前案紀錄表在卷可考，按刑法第七
    十九條之一第一項規定「二以上徒刑併執行者，第七十七條所定最低應執行之期
    間合併計算之」，同條第三項規定「依第一項規定合併計算執行期間而假釋者，
    前經第一項規定之期間，亦合併計算之」，則在合併計算執行期間而假釋出獄者
    ，其報請許可假釋所須最低應執行之期間，既合併計算，且假釋期間亦合併算之
    ，其期間即無從區分，則被告所犯偽造文書罪，即與另犯之煙毒罪經合併執行，
    嗣於八十六年四月十八日假釋出獄，其假釋出獄前所執行之期間雖已逾該偽造文
    書之刑期，亦應認該罪尚未執行完畢，縱於五年內再犯有期徒刑以上之罪，亦不
    應以累犯論處，原判決依累犯論處，亦有未洽，被告上訴否認犯罪，雖無理由，
    惟原判決既有可議，即屬無可維持，應由本院將原判決撤銷，審酌被告之素行不
    佳，犯罪手段、所竊財物不多，已發還被害人等情狀，爰予科處有期徒刑壹年。
    。
據上論斷，應依刑事訴訟法第三百六十九條第一項前段、第三百六十四條、第二百九
十九條第一項前段，第三百條、刑法第三百二十一條第一項第一款，判決如主文。
本案經檢察官郭振昌到庭執行職務。
中    華    民    國      九十      年       九       月     二十八   日
                              臺灣高等法院高雄分院刑事第九庭
                                  審判長法官  張明松
                                        法官  江泰章
                                        法官  陳吉雄
右正本證明與原本無異。
檢察官如不服本判決，應於判決送達後十日內向本院提出上訴狀，其未述理由者並
應於提出上訴狀後十日內向本院補提理由書（應附繕本)。
被告不得上訴。
                                      書記官  沈有進
中    華    民    國      九十      年       十       月       三     日
附錄：本判決論罪科刑法條：
刑法第三百二十一條第一項第一款
犯竊盜罪而有左列情形之一者，處六月以上五年以下有期徒刑：
一、於夜間侵入住宅或有人居住之建築物、船艦或隱匿其內而犯之者。
                                                                        Ｄ


司法院資訊處製作；財團法人民間司法改革基金會備份。
